【裁判字號】    89,易緝,15
【裁判日期】    890229
【裁判案由】    恐嚇取財等
【裁判全文】
台灣士林地方法院刑事判決                          八十九年度易緝字第一五號
    公  訴  人  臺灣士林地方法院檢察署檢察官
    被      告  乙○○
右列被告因恐嚇取財等案件，經檢察官提起公訴（八十七年度偵緝字第二八七號、八
十八年度偵字第五八五一號、第五八九二號），本院判決如左：
    主  文
乙○○無罪。
    理  由
一、公訴意旨略以：被告乙○○、李文祥（於八十八年十一月十八日死亡，另為不受
    理判決在案）與其他不詳姓名之歹徒，共同意圖為自己不法之所有，基於概括之
    犯意，自八十七年三月二日起至同年五月八日止，在全省山區張網，以竊取不特
    定之鴿主參加比賽而放飛之鴿子，適有鴿主丁○○等二百七十九人在此段期間內
    ，分別從宜蘭南澳、東澳、嘉義阿里山、南投合歡山、新竹關西、花蓮鳳林等地
    山區，放飛其參加比賽之鴿子，其放飛之鴿子旋即在不詳地點為該擄鴿集團捕獲
    ，被告乙○○等人即根据鴿子腳環上之電話號碼，打電話給鴿子主人丁○○等人
    ，按每隻賽鴿新台幣（下同）一千二百元至二千五百元不等之價錢，恐嚇丁○○
    等人必須將錢匯入李文祥在台北市○○街郵局所開立之000000－0號帳戶
    ，否則就要把彼等被捕獲之鴿子殺掉等語，丁○○等人因害怕鴿子遭殺害，乃依
    被告乙○○等人之指示，將金錢匯入李文祥之前揭戶頭內，旋由被告乙○○等人
    持提款卡將被害人匯入之金錢領走（不法所得共為新台幣一百零五萬二千元），
    間有一部分，被告乙○○等人收受金錢後，並未將鴿子放回給被害人，因認被告
    乙○○涉有竊盜及恐嚇取財之罪嫌。
二、按犯罪事實應依證據認定之，無證據不得推定其犯罪事實，又不能證明被告犯罪
    ，應諭知無罪之判決，刑事訴訟法第一百五十四條、第三百零一條第一項分別定
    有明文。次按認定不利於被告之事實，須依積極證據，苟積極證據不足為不利於
    被告事實之認定時，即應為有利於被告之認定，更不必有何有利之證據；又事實
    之認定，應憑證據，如未能發現相當之證據，或證據不足以證明，自不能以推測
    或擬制之方法，以為裁判之基礎，且認定犯罪事實所憑之證據，無論直接或間接
    證據，其為訴訟上之證明，須達於通常一般之人均不致有懷疑，而得確信其為真
    實之程度者，始得據為有罪之認定，倘其證明尚未達到此一程度，而有合理之懷
    疑時，尚難作為有罪之認定基礎，最高法院三十年上字第八一六號、四十年臺上
    字第八六號、七十六年臺上字第四九八六號判例均可資參照。
三、公訴人認被告乙○○涉有前揭竊盜及恐嚇取財之犯行，無非係以同案被告李文祥
    之證詞、被害人戊○○、丁○○、陳水圳、陳坤昌、黃丁貴、楊統雄、施育坤等
    人指述被害之情形及卷附之上開郵局帳戶之往來明細帳、匯款單等資料為其論據
    。訊據被告乙○○雖供承其認識同案被告李文祥，並於八十五年底與李文祥同住
    在台北市○○○路○段二一三號三樓之事實，惟堅詞否認涉有上揭犯行，辯稱：
    李文祥未曾將上開郵局帳戶借伊使用，亦未將該帳戶之存摺、提款卡交給伊；又
    伊未張網竊取別人之賽鴿，亦無打電話向被害人戊○○等人恫稱「若不將錢匯入
    李文祥帳戶內，否則要將鴿子殺掉」等語。經查：
  （一）被害人丁○○、戊○○、施育坤、陳水圳、陳坤昌、黃丁貴、楊統雄等人雖
        均證稱當時確有匯款至李文祥上揭郵局帳戶，以回贖被捉之鴿子等情，並有
        卷附之郵政國內匯款單數紙及前揭郵局帳戶往來明細帳乙份可稽。然上開匯
        款單及往來明細帳僅足證明被害人丁○○等人確有匯款至李文祥之前揭郵局
        帳戶之事實，尚不足證明被害人丁○○等人之鴿子係由被告乙○○竊取，更
        無從證明係由被告乙○○打電話予被害人，恐嚇渠等須匯入贖款至上開郵局
        帳戶，否則即將鴿子殺掉乙節。況被害人丁○○等人皆不知道是何人打電話
        勒贖，僅知該名男子叫渠等匯款至李文祥上開帳戶，否則即將鴿子殺掉等情
        ，亦經被害人丁○○、戊○○、施育坤、陳水圳、陳坤昌、黃丁貴、楊統雄
        等人分別陳明在卷，自難以被害人指訴之內容及卷附之匯款單、往來明細表
        等資料，即以推測或擬制之方法，認定被告乙○○涉有前揭竊盜、恐嚇取財
        之犯行，合先敘明。
  （二）公訴人認被告乙○○涉有前揭恐嚇及竊盜犯行，主要係以同案被告李文祥供
        稱上開郵局帳戶是乙○○叫伊去開戶，伊開戶後將提款卡等物交給乙○○云
        云，推論被告乙○○為擄鴿集團之重要份子，涉有竊盜及恐嚇取財之犯行。
        然查：
        (一)被告李文祥於偵查時先稱：上開郵局帳戶存摺於八十七年三月間在家中被
          一位姓「王」朋友偷走，有在三月間向郵局報遺失，當時提款卡、印章及
          身分證均遺失，遺失後未報案，只去郵局辦結清帳戶而已云云（見甲○八
          十七年偵緝字第二八七號偵查卷第二十頁）；並稱：當初開戶後戶頭是由
          伊在使用，提款卡沒有交給誰用；是被綽號「台中」姓王的人拿走，不知
          綽號「台中」者之真實姓名云云（見上開偵卷第七一頁反面）。嗣於本院
          另案（即本院八十八年度易字第九五五號）調查時則稱：「姓王的」與伊
          相交十幾年，伊不知他姓名，他當時在伊那邊住，伊叫他房屋租金需付一
          些，他妹妹說叫伊將戶頭告訴她，她再將錢匯入該帳戶，伊乃將上開郵局
          帳戶存摺及提款卡交給「姓王的」，並將密碼告訴他，因乙○○妹妹要匯
          入五千元至該戶頭，他欲提領給付房租，故告訴他提款卡密碼云云（見本
          院八十八年度易字第九五五號刑事卷宗第五一頁）。後再改稱：乙○○稱
          郵局帳戶是要讓他妹妹將錢匯入之用，伊就將上開郵局帳戶交給他用，當
          時伊是因乙○○無身分證，拜託伊開戶，伊才去郵局開戶頭給他使用，那
          個戶頭伊沒用過（見本院八十八年度易字第九五五號刑事卷宗第七九頁反
          面）；當時乙○○與伊一起去郵局開戶，開戶完即將存簿交給他，再隔一
          個禮拜再將提款卡交給他，密碼是伊訂的，但乙○○也知道，領提款卡他
          與伊一起去的云云（見本院八十八年度易字第九五五號刑事卷宗第八一頁
          反面）。是李文祥之上開郵局帳戶究係為被告乙○○所盜用；或李文祥為
          要求被告乙○○給付部分房租，而將該帳戶之存摺及提款卡交予被告王陽
          振；或係被告乙○○因故無法開戶，而由李文祥開立前揭郵局帳戶後，再
          交由被告乙○○使用，同案被告李文祥先後供述不一，相互矛盾，已值存
          疑。而被告乙○○復堅決否認李文祥有將上開郵局帳戶及提款卡交其使用
          乙節，是李文祥所供述之內容是否可採，即非無疑。
        (二)又同案被告李文祥當時開立上開郵局帳戶之用途為何，李文祥於偵查時先
          稱：該郵局帳戶是今年（即八十七年）三月份開戶，薪水會匯入該戶頭，
          月薪二萬二千元，薪水是每月十日一次匯，沒有其他錢會匯入該戶頭；當
          時伊在聯安保全公司工作云云（上開偵卷七二頁）。嗣則改稱：當時「王
          仔」買伊存摺時說是要玩股票等語（上開偵卷第八四頁反面）。後於本院
          調查時先稱：伊當時在南京東路二段九號七樓或七號九樓某保全公司上班
          ，開立上揭郵局帳戶是公司將薪水匯入此帳戶之用；事後因乙○○之妹妹
          欲將錢匯入該帳戶，始將上開郵局帳戶存摺及提款卡交給乙○○（參見本
          院八十八年度易字第九五五號刑事卷宗第五一頁）；嗣復改稱：乙○○稱
          郵局帳戶是要讓他妹妹將錢匯入之用，伊就將上開郵局帳戶交給他用，當
          時伊是因乙○○無身分證，拜託伊開戶，伊才去郵局開戶頭給他使用，那
          個戶頭伊沒用過；當時乙○○與伊一起去開戶（見本院八十八年度易字第
          九五五號刑事卷宗第七九頁反面、第八一頁）；益見李文祥對於當時開立
          前揭郵局帳戶之用途刻意隱瞞，前後不一，其所供內容是否屬實，實值存
          疑。另被告李文祥起先雖稱：該郵局帳戶是供公司匯入薪水使用云云，然
          上開郵局帳戶除開戶時曾存入一百元外，其餘均係被害人所匯入之贖款，
          並無任何公司薪水匯入該帳戶等情，業經本院核閱上開郵局帳戶往來明細
          表內容無訛，而李文祥亦不否認公司薪水均未匯入該郵局帳戶乙節，足見
          李文祥所供內容與事實不符，已難遽採。嗣李文祥本院另案調查時雖改稱
          ：該帳戶是因要求乙○○支付部分房租，而由乙○○之妹妹（即丙○○）
          將租金匯入該帳戶云云；然證人丙○○已證稱：乙○○說他欠錢，要我匯
          入這戶頭（李文祥所有彰化銀行永樂分行），他就可以收到等語（上開偵
          卷第一四一頁）；伊不認識李文祥，八十六年七月二十一日曾匯款至彰化
          銀行永樂分行李文祥帳戶內，因伊哥哥（即乙○○）說他沒有錢用，叫伊
          匯錢給他用等語（見本院八十八年度易字第九五五號刑事卷宗第七八、七
          九頁）；核與被告乙○○所供：因伊在八十五年底與李文祥合住重慶北路
          二段二一三號三樓房屋，房租三千元，丙○○將五千元匯入李文祥所有彰
          化銀行帳戶（即彰化銀行永樂分行帳號一四七四四－九號活期儲蓄帳戶）
          ，是幫李文祥分擔房租；是伊叫丙○○匯過去的，帳號是李文祥告訴伊的
          等情相符，而丙○○確有於八十六年七月二十一日電匯五千元至李文祥前
          開彰化銀行帳戶乙節，亦經本院核對該帳戶存摺內容無誤。參以李文祥係
          於八十七年三月二日始開立前揭郵局帳戶，且丙○○亦未曾匯入任何款項
          至李文祥之上揭郵局帳戶，有郵政存簿儲金立帳申請書及往來明細表各乙
          份在卷足參，足見李文祥所供上開內容與事實有所出入，顯有瑕疵而難遽
          採。
        (三)又被告李文祥於偵查及本院初次調查時均供稱不知道「王仔」（即綽號「
          台中」者）之真實姓名云云，並稱：伊未查出台中「王仔」之姓名為何，
          亦不知「王仔」做什麼職業；「王仔」約是三年前到伊那邊住，住到有人
          打電話來說伊抓鴿子，伊就問他，就把他趕走（上開偵卷第八四頁）。然
          李文祥既與被告乙○○同住多年，苟非熟識，豈有隨意將上開郵局帳戶存
          摺及提款卡借予被告乙○○使用之理，是李文祥供稱不知乙○○之真實姓
          名，顯與常理有違，是李文祥所供內容應係避重就輕之詞，已難遽信。另
          同案被告李文祥知悉陸續有不明款項匯入上開郵局帳戶時，竟僅於八十七
          年五月八日至郵局結清上開帳戶，並提領該帳戶所餘款項一萬八千九百三
          十元，而未報警處理以明真相，亦與常情有悖；參以被告李文祥八十七年
          結清帳戶時實際提領金額為一萬八千九百三十元等情，有上開郵局帳戶之
          更換事項記要卡、提款單及往來明細表各乙份在卷可佐，然李文祥於偵查
          時竟稱：結清時僅領八千多元而已云云（見上開偵卷第七三頁），顯與事
          實有違，是李文祥所供內容顯有瑕疵，尚難採信。再衡諸常情，本案係因
          被害人之贖款均匯入李文祥之上揭郵局帳戶內，始循線查獲被告李文祥，
          是李文祥與本案有密切之利害關係，非無可能故意誣指被告乙○○以圖卸
          責，已難期待同案被告李文祥為客觀真實之陳述，苟無其他積極證據可資
          佐證，自不得僅憑李文祥之片面指訴，逕認被告乙○○涉有前揭竊盜及恐
          嚇取財之犯行。
        (四)綜核上情，公訴人雖以同案被告李文祥所供上情，認定被告乙○○係擄鴿
          勒贖集團之重要份子，而涉有竊盜及恐嚇取財之犯嫌。然被告乙○○既已
          堅決否認涉有前揭犯行，而李文祥所供內容復有前揭瑕疵存在，尚不得遽
          予採信。況李文祥業於八十八年十一月十八日死亡，有死亡證明書及除戶
          戶籍謄本各乙份在卷可參，已無從命被告乙○○與李文祥對質，以查證渠
          等二人所供內容是否屬實，既無其他證據可佐，自不得僅憑李文祥片面之
          詞，以推測或擬制之方法，認定被告乙○○涉有起訴書所載之犯行。
  （三）末查，被害人丁○○等人匯入李文祥前揭郵局帳戶之贖款，該擄鴿勒贖集團
        係利用各地郵局之自動櫃員機，以提款卡提領現款，有上開往來明細表乙份
        在卷可按。然嗣經本院向交通部郵政總局調取各該提款機之監視錄影帶，交
        通部郵政總局已函覆「函索之提款機監視錄影帶已逾保管期限，業已銷燬，
        歉難提供」等語．有該局八十八年十月十一日00000000－00二號
        函乙紙附卷可稽，既無任何證據證明被告乙○○即係持上揭郵局帳戶提款卡
        提款之人，自無從認定被告乙○○涉有前揭竊盜及恐嚇取財之犯行。
  （四）綜上所述，被告乙○○所辯上情尚堪採信，公訴人所舉證據尚不足證明被告
        乙○○涉有前述竊盜及恐嚇取財之犯行，況同案被告李文祥與本案顯有利害
        關係，已難期待其為真實之陳述，且其所供證之內容復存有重大瑕疵，不得
        遽行採信，苟無其他積極證據證明被告乙○○犯罪，尚不得以推測或擬制方
        法，認定被告乙○○涉有起訴書所載竊盜及恐嚇取財之犯行。此外，復查無
        其他積極證據證明被告乙○○涉有前揭犯行，不能證明被告犯罪，自應為無
        罪判決之諭知。
據上論斷，應依刑事訴訟法第三百零一條第一項，判決如主文。
本案經檢察官李學玨到庭執行職務
中      華      民      國    八十九    年      二      月    二十九    日
                                  台灣士林地方法院刑事第一庭
                                          法  官
如不服本判決，應於判決送達後十日內，向本院提出上訴狀。


司法院資訊處製作；財團法人民間司法改革基金會備份。
